【裁判字號】    97,交抗,703
【裁判日期】    971024
【裁判案由】    聲明異議
【裁判全文】
臺灣高等法院高雄分院刑事裁定         97年度交抗字第703號
抗告人即
受處分人    甲○○
上列抗告人因聲明異議案件，不服臺灣高雄地方法院中華民國97
年9 月24日裁定（97年度交聲字第897 號），提起抗告，本院裁
定如下：
    主  文
抗告駁回。
    理  由
一、抗告人於原審法院異議意旨略以：異議人即受處分人甲○○
    所有之車號YH-772 6號自用小客車（下稱系爭車輛），於民
    國（下同）97年3 月8 日10時39分許，行經高雄市○○○路
    與正義路口欲左轉，因等待對方車輛通過而停在行人穿越道
    上時，竟遭拍照而逕行舉發有闖紅燈之違規情事，原處分機
    關並以異議人駕車行經有燈光號誌管制之交岔路口闖紅燈為
    由，依道路交通管理處罰條例第53條第1 項、第63條第1 項
    第3 款之規定，裁處罰鍰新台幣（下同）2,700 元，並記違
    規點數3 點。惟系爭車輛並無闖紅燈之違規行為，原處分機
    未予詳查即遽為裁決，實有未恰，爰依法聲明異議云云。
二、按「汽車駕駛人，行經有燈光號誌管制之交岔路口闖紅燈者
    ，處新台幣1 千8 百元以上5 千4 百元以下罰鍰」、「汽車
    駕駛人有下列各款所列條款之一者，除依原條款處罰鍰外，
    並予記點：三、有第43條、第53條或第54條情形之一者，各
    記違規點數三點」，道路交通管理處罰條例第53條第1 項、
    第63條第1 項第3 款分別定有明文。又車輛面對圓形紅燈表
    示禁止通行，不得超越停止線或進入路口，亦有道路交通標
    誌標線號誌設置規則第206 條第5 項第1 款規範明確。
三、原裁定以：(一)證人張智鑫（即高雄市政府警察局交通大隊第
    3 組警員）到庭證稱：裝設在建國一路與正義路口之感應式
    照相機的感應線圈，是設於停止線的前後各1 條，若車輛於
    綠燈或黃燈時通過感應線，於紅燈時始停在斑馬線處，感應
    式相照機是不會啟動的，因為感應式照相機在號誌由黃燈轉
    為紅燈的時候會留有1 秒的時間，不會測照，車輛於紅燈1
    秒後通過停止線，才會測照，若車輛於闖紅燈後即停止，只
    會拍1 張照片，但若闖紅燈後仍繼續行駛，就會連拍2 張照
    片等語（見原審卷第28-29 頁），可見前開感應式相照機係
    設定紅燈亮起後1 秒，才開始感應拍攝闖越停止線之車輛，
    而觀諸卷內之違規照片所示，系爭車輛確係於紅燈亮起2 秒
    闖越停止線遭路口感應式相機拍攝，且因繼續前進，遂於紅
    燈亮起3 秒又遭拍攝1 張相片，足證異議人質疑感應式相照
    機未於其闖紅燈之第一時間拍照，反而係於紅燈2 秒系爭車
    輛停在人行穿越道上才啟動照相云云，並不可採。(二)證人張
    智鑫另證稱：紅燈2 秒時之違規照片，其上系爭車輛車速顯
    示「-- -」，並非表示車速0 ，而是代表尚未測車速，因為
    車速是要有前後2 張照片比較，才測得出來，至於紅燈3 秒
    時之違規照片顯示車速為每小時57公里，代表系爭車輛是以
    此時速通過停止線等語（見原審本院卷第29頁），而以車速
    每小時57 公里計算，2 秒可前進約31.6 公尺，參酌卷附紅
    燈2 秒時之違規照片，異議人於紅燈亮起2 秒後僅行至人行
    穿越道，前輪尚未超過穿越道，則以當時異議人2 秒可前進
    31.6公尺觀察，異議人應係於紅燈亮起後始超越停止線甚明
    。觀之紅燈3 秒時之違規照片，系爭車輛已行駛至近路口中
    央處，由是益徵系爭車輛係持續以每小時57公里之時速通過
    交岔路口無誤，異議人辯稱其於紅燈2 秒時停在行人穿越道
    上等待左轉，於紅燈3 秒時才駛入路口內云云，顯與事實不
    符，殊難採信。(三)上開交岔路口之感應式照相機於事發前功
    能正常，此據張智鑫結證稱：該路口之感應式相照機是數位
    相機，與電腦連線，只要一有問題我們就會通知廠商維修等
    語（原審卷第29頁），並有訊田企業有限公司之出廠證明書
    、工業技術研究院96年8 月20日之測試報告、高雄市警局現
    場端軟體操作手冊各1 份存卷可憑，是以異議人空言指摘性
    能有異狀云云，亦無可信，是異議人所駕駛之車輛於面對紅
    燈時仍通過停止線，顯有闖越紅燈之違規行為無誤，原處分
    機關因而引用道路交通管理處罰條例第53條1 項之規定，裁
    處異議人罰鍰2,700 元並記違規點數3 點，於法並無違誤，
    量罰亦甚妥適，因認異議人之議異為無理由，而駁回異議人
    之異議。經核原裁定於法並無不合。
四、抗告意旨雖以：(一)抗告人按照片親自至現場丈量結果，兩車
    間距約為10公尺，並非如原審裁定所述達31.6公尺，原審法
    院並未到現場勘查丈量，即斷定車輛巳駛至中央處為評斷，
    顯有未合；(二)依違規照片所示，抗告人之車輛係停在黑色左
    彎車輛之後方停車（有煞車燈為憑），再慢速前進，而此時
    對向紅色車剛好快速駛進，抗告人停下等紅色車過後才左轉
    彎通過路口，並非如前述以時速57公里闖紅燈云云，指摘原
    裁定不當。惟查：(一)依證人張智鑫於原審法院所證及抗告人
    所駕駛之車輛經過高雄市○○○路與正義路口時，感應式照
    相機所拍得之照片前後共2 張，足徵抗告人係於上開交叉路
    口交通號誌已變換為紅燈，表示禁止通行後始闖越紅燈無訛
    。是原裁定所謂以時速每小時57公里計，2 秒鐘可前進31.6
    公尺應係自抗告人通過停止線前之所埋設之照相感應線圈起
    算。(二)抗告人之車輛係停在黑色左彎車輛之後方停車，有卷
    附舉發照片煞車燈為憑，惟此不足為抗告人無闖紅燈之證明
    ，是本件抗告人之抗告並無理由，應予駁回。
五、據上論結，應依刑事訴訟法第412 條，裁定如主文。
中    華    民    國    97    年    10    月    24    日
                  刑事第四庭    審判長法  官  蕭權閔
                                      法  官  陳吉雄
                                      法  官  李嘉興
以上正本證明與原本無異。
本裁定不得再抗告。
中    華    民    國    97    年    10    月    24    日
                                      書記官  郭榮芳


司法院資訊處製作；財團法人民間司法改革基金會備份。
